臺灣高雄地方法院刑事判決　　　　　　　 96年度易字第674號
公　訴　人　臺灣高雄地方法院檢察署檢察官
被　　　告　乙○○
上列被告因毒品危害防制條例案件，經檢察官提起公訴（96年度
偵字第879 號），本院判決如下：
    主  文
乙○○施用第一級毒品，累犯，處有期徒刑拾月，扣案之海洛因
壹包（驗後淨重零點貳貳公克）及其上包裝袋均沒收銷燬，扣案
之注射針筒壹支沒收。
    事  實
一、乙○○前因施用毒品案件，經臺灣彰化地方法院以91年度毒
    聲字第1906號裁定令入戒治處所施以強制戒治，於民國92年
    8 月5 日停止其處分出監，同年月25日戒治期滿而執行完畢
    。又因違反毒品危害防制條例案件，經本院以94年訴字第
    101 號判處有期徒刑8 月確定，甫於95年6 月2 日執行完畢
    。詎仍不知悔改，明知海洛因屬於第一級毒品，不得非法持
    有及施用，竟基於施用第一級毒品海洛因之犯意，於95 年8
    月17日，在高雄縣岡山鎮某不詳黃昏市場公共廁所內，以將
    海洛因摻水置入針筒施打之方式，施用第一級毒品海洛因1
    次。嗣於95年8 月23日15時55分，因其與陳永成行跡可疑，
    經警在高雄市○○區○○路體育場旁盤查，並扣得乙○○所
    有之第一級毒品海洛因1 小包及注射針筒1支。
二、案經高雄市政府警察局苓雅分局報告臺灣高雄地方法院檢察
    署檢察官偵查起訴。
    理  由
一、被告前因施用毒品案件，經臺灣彰化地方法院以91年度毒聲
    字第1906號裁定令入戒治處所施以強制戒治，於民國92年8
    月5 日停止其處分出監，同年月25日戒治期滿而執行完畢。
    有臺灣高等法院被告前案記錄表在卷可稽，其於5 年內再度
    施用毒品，已合於毒品危害防制條例第23條第2 項之規定，
    應依法論科。又被告自95年8 月初某日至17日施用毒品之犯
    行雖已經檢察官不起訴處分，然該不起訴處分之時間範圍僅
    至95年8 月17日為止，本件8 月23日持有毒品之犯行，自非
    該不起訴處分效力所及。再按檢察官就犯罪事實之一部起訴
    者，其效力及於全部，刑事訴訟法第267 條定有明文，檢察
    官就某犯罪事實提起公訴，則其與此事實有為同一案件之他
    罪，依公訴不可分之原則，受理法院自屬有權審判，若檢察
    官就此具有不可分性之整個犯罪事實強裂為二，就其中一部
    分起訴後，將其他部分予以不起訴處分，其處分即應認為無
    效，最高法院43年台上字第690 號判例闡釋甚明。本件被告
    於95年8 月17日施用毒品之犯行雖經檢察官為不起訴處分，
    然該犯行與本件起訴於95年8 月23日持有毒品之犯行有吸收
    犯之實質上一罪關係，檢察官就其一部起訴，效力及於全部
    ，揆諸前開說明，施用毒品部分之不起訴處分即屬無效，本
    院得就施用毒品部分併予審判，合先敘明。
二、證據能力之審酌：
(一)按「被告以外之人於審判外之言詞或書面陳述，除法律有規
    定者外，不得作為證據。」刑事訴訟法第159 條第1 項固定
    有明文。惟按「被告以外之人於審判外之陳述，雖不符前4
    條之規定，而經當事人於審判程序同意作為證據，法院審酌
    該言詞陳述或書面陳述作成時之情況，認為適當者，亦得為
    證據。當事人、代理人或辯護人於法院調查證據時，知有第
    159 條第1 項不得為證據之情形，而未於言詞辯論終結前聲
    明異議者，視為有前項之同意。」刑事訴訟法第159 條之5
    亦規定甚明。本件證人陳永成於警詢中之供述，雖均屬被告
    以外之人於審判外之言詞陳述，惟被告於本院調查證據時，
    知有上情而未於言詞辯論終結前聲明異議，本院審酌該等陳
    述係執法機關依法定程序詢問而做成，並無何違法不當之處
    ，亦無不足採信之情況，認以之做為證據，應屬適當，該等
    陳述應有證據能力。
(二)按「法院或檢察官得囑託醫院、學校或其他相當之機關、團
    體為鑑定，或審查他人之鑑定，並準用第203 條至第206 條
    之1 之規定。」、「鑑定之經過及其結果，應命鑑定人以言
    詞或書面報告。」，亦分別為刑事訴訟法第208 條第1 項前
    段、第206 條第1 項定明定。是經檢察官囑託相當之機關為
    鑑定後，經鑑定人以書面報告其鑑定之結果者，即屬同法第
    159 條第1 項所謂之「法律有規定者」，不受該條項規定「
    不得作為證據」之限制。且同法第208 條第1 項前段對於法
    院或檢察官囑託相當之機關為鑑定之情形，僅規定：「準用
    第203 條至第206 條之1 之規定」，至於同法第202 條有關
    「鑑定人應於鑑定前具結」之規定，則不在準用之列。故於
    法院或檢察官囑託相當之機關為鑑定，而該受囑託機關以書
    面報告鑑定結果之情形，既非屬依法應具結者。是同法第
    158 條之3 有關「證人、鑑定人依法應具結而未具結者，其
    證言或鑑定意見，不得作為證據」之規定，於此時即無適用
    之餘地。而高雄市立凱旋醫院業經臺灣高等法院檢察署檢察
    長概括囑託為有關「1 公克以下毒品種類、成分之鑑定」及
    臺灣高雄地方法院檢察署概括囑託為有關「施用毒品鑑定（
    尿液）」等鑑定項目之鑑定機關（臺灣高等法院檢察署95年
    5 月5 日檢文允字第0951000464號函及臺灣高雄地方法院檢
    察署92年10月23日函附之概括選任鑑定人或囑託鑑定機關（
    團體）名冊參照），故其於本件就被告尿液及查扣毒品所為
    鑑定之鑑定結果書面報告，揆諸上開說明，即不受刑事訴訟
    法第158 條之3 及同法第159 條第1 項之限制，自得作為證
    據，應予敘明。
三、訊據被告對上開施用海洛因犯行均坦承不諱，然矢口否認有
    持有遭查獲毒品之犯行，並辯稱：該包海洛因非其所有，係
    陳永成要其承擔云云，然查：
(一)扣案之白色粉末經具備檢驗毒品成分專業能力之高雄市立凱
    旋醫院以化學呈色法及氣相層析質譜儀法鑑定後，確認係第
    一級毒品海洛因，有該院95年9 月25日高市凱醫驗字第2473
    號濫用藥物成品檢驗鑑定書在卷足憑。證人即查獲警員詹敏
    暉於本院審理中證稱：其見被告形跡可疑上前盤查，被告即
    做出丟東西的動作，後於被告身後花圃內查獲扣案之海洛因
    ，應係被告所丟等語明確，證人陳永成亦證稱扣案之海洛因
    及注射針筒均係被告所有等語。被告於警詢及偵訊中亦自承
    該包海洛因為其所有，是該包海洛因為被告所持有等情，已
    堪認定。被告雖於本院審理中否認該包海洛因為其所有，然
    其於準備程序中稱：該包毒品係警方不知從何處取出，非其
    所有，警方要其承認以獲得交保云云，於審理中又改稱：該
    包毒品係陳永成所有，陳永成要其承擔云云，前後不一，又
    與其先前陳述矛盾，與證人之證詞亦有齟齬，其此部辯解尚
    難採信。
(二)被告於上開時、地施用毒品之犯行，業據其坦承不諱。查被
    告前已有多次毒品前科，對毒品之形狀、顏色、施用之效果
    及施用毒品應負之刑責，均知之甚詳，其自警詢至本院審理
    中坦承施用海洛因，其自白之可信性甚高。且毒品具成癮性
    ，甚難戒斷，施用者為追求快感並避免毒癮發作之痛苦，須
    持續、密接施用毒品以解癮，是施用毒品行為，本質上具有
    反覆實施之特性，縱令施以治療免除毒癮發作之痛苦，然施
    用者心理上已養成依賴性，再度施用之可能性甚高，被告前
    曾施用毒品遭查獲多次，顯非無再度施用毒品之可能。況被
    告係因持有毒品為警查獲，已如前述，顯見被告確有取得毒
    品施用之管道，其施用毒品之犯行，應堪認定。被告之尿液
    經具備鑑定尿液中毒品反應專業能力之高雄市立凱旋醫院檢
    驗後，雖均呈嗎啡及可待因陰性反應。然而人體施用第一級
    毒品海洛因後，可於2 至4 天內自尿液驗出嗎啡之醫學經驗
    ，亦經行政院衛管制藥品管理局91年10月3 日管檢字第
    110436 號 函文釋示明確。被告施用毒品之時間距離驗尿之
    時間已逾一週，無法驗出嗎啡反應亦符合醫學經驗，不能因
    此即認被告並未施用毒品。
(三)綜上所述，被告出於任意性之自白與事實相符，本件事證明
    確，被告犯行已堪認定。
四、核被告所為，係犯毒品危害防制條例第10條第1 項之施用第
    一級毒品罪，其持有毒品之低度行為應為施用毒品之高度行
    為所吸收，不另論罪。被告前因違反毒品危害防制條例案件
    ，經本院以94年訴字第101 號判處有期徒刑8 月確定，甫於
    95年6 月2 日執行完畢，有臺灣高等法院被告前案紀錄表在
    卷可稽，其於執行完畢後5 年內故意再犯本件有期徒刑以上
    之罪，為累犯，應依刑法第47條第1 項加重其刑。爰審酌被
    告施用毒品，觀察勒戒不起訴處分後猶不知悔悟，犯後坦承
    犯行態度良好及其犯罪之動機、目的、施用期間、次數、所
    生身心之危害等一切情狀，量處如主文所示之刑。扣案之海
    洛因1 包（淨重0.022 公克）為毒品危害防制條例所定之第
    一級毒品，應依該條例第18條第1 項前段沒收銷燬之。扣案
    毒品之外包裝已用於包裹上開毒品，難以與毒品完全析離，
    應一併沒收銷燬之。扣案之注射針筒1 支為被告所有，業據
    證人陳永成於警詢中證述明確，且係供其犯施用第一級毒品
    罪所用之物，應依刑法第38條第1 項第2 款宣告沒收。末按
    本件扣案之海洛因原有0.047 公克，然其中0.025 公克已因
    鑑定時使用而滅失，此部分自無庸沒收，附此敘明。
據上論斷，應依刑事訴訟法第299 條第1 項前段，毒品危害防制
條例第10條第1 項、第18條第1 項前段，刑法第11條、第47 條
第1 項、第38條第1 項第2 款，判決如主文。
本案經檢察官甲○○到庭執行職務。
中　　華　　民　　國　　96　　年　　5 　　月　　31　　日
　                刑事第九庭  審判長法　官   王啟明
                                    法  官   陳建和
                                    法  官   王奕勛
以上正本證明與原本無異。
如不服本判決，應於收受送達後10日內向本院提出上訴書狀。
中　　華　　民　　國　　96　　年　　5 　　月　　31　　日
　　　　　　　　　　　　　　　　　  書記官   陳心儀
附錄本案論罪科刑法條：
毒品危害防制條例第10條第1 項
毒品危害防制條例第10條
施用第一級毒品者，處 6 月以上 5 年以下有期徒刑。
施用第二級毒品者，處 3 年以下有期徒刑。
